【裁判字號】    94,訴,348
【裁判日期】    950208
【裁判案由】    損害賠償
【裁判全文】
臺灣基隆地方法院民事判決               94年度訴字第348號
原      告  乙○○
特別代理人  甲○○
被      告  丙○○
上列當事人間損害賠償事件，本院於民國95年1月19日言詞辯論
終結，判決如下：
    主  文
被告應給付原告新台幣柒拾萬玖仟參佰零玖元，及民國九十四年
九月二十四日起至清償日止，按年息百分之五計算之利息。
原告其餘之訴駁回。
訴訟費用由被告負擔新台幣壹萬玖仟肆佰零捌元，由原告負擔新
台幣貳萬玖仟壹佰壹拾貳元。
本判決原告勝訴部分，於原告以新台幣捌萬元為被告供擔保後，
得假執行。但被告如於假執行程序實施前，以新台幣柒拾萬玖仟
參佰零玖元為原告預供擔保，得免為假執行。
原告其餘假執行之聲請駁回。
    事實及理由
壹、原告主張：
一、被告丙○○於民國 (以下同)93 年6月18日上午7時50分許，
    駕駛車號ＩＧ─9784號自小客車，沿台北縣貢寮鄉○○街未
    劃車道線之鄉○道路，由貢寮往福隆方向行駛，行經台北縣
    貢寮街德心街9之1號前，原應注意車輛行駛時，駕駛人行經
    無號誌之交岔路口，應減速慢行，作隨時停車之準備，及注
    意車前狀況，並隨時採取必要之安全措施，而依當時係日間
    、且天氣晴朗，柏油路面乾燥、無缺陷、無障礙物、視距良
    好等情，要無不能注意之情事，竟疏未注意前方由乙○○騎
    乘，亦未注意未到路口提早轉彎及轉彎車應讓直行車先行之
    ＰＯＩ—462號重型機車，致該自小客車左前角與機車擦撞
    ，使乙○○人車倒地，受有頭部外傷併左側腦內出血之傷害
    ，經手術後仍有吞嚥困難、不能言語及四肢活動不力之語能
    、行走機能之重大難治之重傷害。被害人因此造成終身殘廢
    ，生活起居需人24小時照護，爰依行政院主計處公佈之台灣
    地區男性平均壽命之統計為76歲，原告依此推尚十月6年之
    看護期間，而合法之安養機構之照護費用每月為25,000元，
    住房及耗材費用另計，原告為免口舌爭論，願放棄其餘請求
    權，僅依民法第191條之2之規定，請求安養之費用計新台幣
    （以下同）4,800,000元及自起訴狀繕本送達翌日起至清償
    日止，按年息5%計算之利息，並願供擔保請准宣告假執行等
    語。
二、原告當時有戴安全帽，當時是載朋友去廟裡拜拜，現場照片
    上之安全帽就是原告所戴之安全帽，原告頭部並無外傷，現
    場有拖行的痕跡，只是警察沒有紀錄而已，已經領了強制汽
    車責任保險之理賠1,210,691元，原告本來是在家自己種菜
    ，沒有出售等語。
貳、被告則辯稱：本件車禍雙方都有責任，原告沒有戴安全帽，
    我有過失的部分是在路口未減速慢行，過失比例大約為20%
    至30%，我在路口的地方先右轉閃避原告，接著左轉以免撞
    到路邊的房屋。我目前在服役，服役前有工讀，沒有財產等
    語。
參、判決理由：
一、程序方面：無訴訟能力人有為訴訟之必要，而無法定代理人
    ，或法定代理人不能行代理權者，其親屬或利害關係人，得
    聲請受訴法院之審判長，選任特別代理人。民事訴訟法第51
    條定有明文。本件原告因喪失語言能力，已無訴訟能力，經
    其女婿甲○○聲請選任特別代理人，依前揭規定，應予准許
    ，爰選定甲○○為特別代理人。
二、按汽車行駛時，駕駛人應注意車前狀況，並隨時採取必要之
    安全措施；汽車交會時，在未劃有分向標誌之道路應，應減
    速慢行；道路交通安全規則第94條第3項、第10條第一款定
    有明文。本件原告主張被告駕駛上開小客車行經前述肇事地
    點時，疏未注意車前狀況，及未減速慢行，致撞擊駕駛之機
    車左轉未暫停讓直行車先行之原告，致原告受有頭部外傷併
    左側腦內出血之傷害，被告因此終生殘障，生活無法自理，
    大部分事間臥床等事實，業據原告提出勞工保險局殘廢診斷
    書為證，並經本院以93年度交易字第64號判處被告有期徒刑
    五月，如易科罰金以三百元折算壹日確定等情，為被告所不
    爭執，並經本院依職權調取上開刑事卷查閱屬實，堪信原告
    上開主張為真實。
三、按不法侵害他人之身體或健康者，對於被害人因此喪失或減
    少勞動能力或增加生活上之需要，應負損害賠償責任。民法
    第193條第1項定有明文。本件原告依上開規定，請求被告對
    其依平均餘命之期間內之安養費用之所受損害負賠償之責，
    洵屬有據。然本院審酌被告雖有過失，但依本件車禍現場圖
    所示，原告於肇事時亦有未依交通安全規定，未注意車前狀
    況，未至轉變處即先行左轉之過失，而遭被告撞擊，兩造對
    本件車禍之發生應均為肇事之主因。被告另辯稱因原告未戴
    安全帽至頭部受傷等情，經查，證人蕭意薰於警訊時即明確
    指稱原告當時未載安全帽，且回頭向後看等語，在本院亦為
    同樣之證述，再衡諸車禍現場，安全帽係落在地上，到場之
    警員及消防隊員均陳稱，到場時安全帽已在地上等情，有刑
    事訪查記錄表附於前述刑事卷宗第50頁及51頁可稽；且原告
    提出之診斷證明書上亦載有原告受有頭部外傷之記載，從而
    被告之抗辯，應可信為真實，綜上情節，本件被告對原告所
    受傷害，其應負之過失比例，應以百分之四十為適當。
四、原告為民國33年10月3日生，依行政院主計處之統計，台灣
    地區男子平均壽命為76歲，而車禍係發生在93年6月18日，
    當時原告之餘命尚有16年3月又15日，原告請求16年之安養
    費用，每月以25000元計算，並提出康合老人養護中心之估
    價單為證，核其金額，符合社會一般行情，可採為計算安養
    費用之基準，原告所請求之16年之安養費用共計480萬元，
    其中40%即192萬元，為有理由，應予准許。
五、依強制汽車責任保險法第30條規定：「保險人依本法規定給
    付之保險金，視為加害人或被保險人損害賠償金額之一部分
    ；加害人或被保險人受賠償請求時，得扣除之。」可知該強
    制汽車責任保險之理賠金額，依法視為加害人損害賠償金額
    之一部分，被害人如已受領該項保險理賠，則已獲理賠之金
    額應自請求賠償金額中扣除之，本件被告已受強制汽車責任
    保險之理賠1,210,691元，有原告提出之轉帳存摺可證，此
    項理賠金額自得將之從損害賠償之請求金額中予以扣除。於
    扣除後被告尚應給付原告709,309元及其法定遲延利息。是
    原告在此範圍內之請求為有理由，應予准許，原告逾此部分
    之請求即無理由，應予駁回。
六、本判決原告勝訴部分，兩造均陳明願供擔保請准宣告假執行
    及免為假執行，爰分別酌定相當擔保金額准許之；至原告敗
    訴部分，其假執行聲請已失所附麗，應予駁回。
七、據上論結，本件原告之訴為一部有理由，一部無理由，依民
    事訴訟法第79條、第390條第2項、第392條，判決如主文。
                  民事庭法  官  蔡聰明
中    華    民    國    95    年    2     月    8     日
以上正本係照原本作成。
對於本件判決如有不服，應於收受送達後20日內向本院提出上訴
書狀，敘述上訴之理由，上訴於臺灣高等法院，並按他造當事人
之人數附具繕本。
中    華    民    國    95    年    2     月    8     日
                        書記官  王佩珠


司法院資訊處製作；財團法人民間司法改革基金會備份。
